臺灣臺中地方法院民事判決
111年度簡上字第236號
上  訴  人  劉千雲  
被 上訴 人  李智傑  
上列當事人間請求損害賠償事件，上訴人對於中華民國111年4月
11日本院臺中簡易庭110年度中簡字第3633號第一審簡易判決提
起上訴，經本院於民國111年9月30日言詞辯論終結，判決如下：
    主    文
上訴駁回。
第二審訴訟費用由上訴人負擔。
    事實及理由
壹、程序事項
    被上訴人經合法通知，未於言詞辯論期日到場，核無民事訴
    訟法第386條各款所列情形，爰依上訴人聲請，由其一造辯
    論而為判決。
貳、兩造主張
一、上訴人主張：
　㈠上訴人於原審起訴主張：被上訴人於民國109年11月19日下午3
    時20分許，駕駛車牌號碼000-0000號自小客車（下稱肇事車輛
    ），沿臺中市西區自由路1段由北往南方向行駛，行經自由路1段
    與居仁街交岔路口處，欲迴轉往民權路方向行駛時，本應注意
    汽車迴車前，應暫停並顯示左轉燈光或手勢，看清無來往車輛，
    始得迴轉，而依當時情形，並無不能注意之情事，竟疏未注
    意及此，即貿然迴轉，適伊騎乘胞姊劉千惠所有車牌號碼000
    -000號普通重型機車（下稱系爭機車），沿自由路1段由南往北
    方向行駛至該交岔路口，肇事機車因而撞及系爭機車（下稱
    系爭事故），致伊人車倒地，受有頭部外傷併腦震盪、第三
    節尾骨骨折、頸挫傷、左前臂、右手挫傷、左肘撕裂傷、多
    處擦傷之傷害，系爭機車亦因而受損。被上訴人過失不法侵
    害伊之身體健康權、訴外人劉千惠就系爭機車之所有權，而
    劉千惠已經將其對被上訴人之損害賠償債權讓與伊，被上訴
    人應賠償伊下列損害：①醫療費用新臺幣（下同）1萬3,095
    元、②看護費用6萬元、③頸圈費用6,389元、④保健食品（龜
    鹿寶湯塊）4萬8,000元、⑤洗頭費用2,600元、⑥就醫交通費1
    ,240元、⑦不能工作之損失54萬9,600元、⑧機車修理費1萬1,
    850元、⑨精神慰撫金30萬元。爰依侵權行為、債權讓與之法
    律關係，提起本件訴訟。起訴聲明求為判決：被上訴人應給
    付上訴人99萬2,774元，及自起訴狀繕本送達翌日起至清償
    日止，按週年利率百分之5計算之利息。
  ㈡上訴人於上訴審補陳：
    上訴人從事居家清潔及大樓清潔工作，並加入臺中市公寓大
    廈管理職業工會，依照工會之會員參加勞工保險暨全民健康
    保險證明書，上訴人的勞保投保薪資為4萬5,800元，應以此
    作為認定薪資之依據，原判決用最低薪資認定不能工作損失
    太低了。另外保健食品龜鹿寶湯塊4萬8,000元部分，是上訴
    人經由同學介紹表示可以促進骨頭增生，也比較不會有後遺
    症，雖沒有醫生處方，但醫生也說吃這個不錯。關於機車修
    理費部分，原判決折舊年限3年太扯，1輛機車可以騎2、30
    年，被上訴人應該負擔全額機車修理費1萬1,850元。另外原
    判決將上訴人領取的強制險理賠金扣除，但這是強制險賠償
    的，這筆金額不應扣除等語。
二、被上訴人經合法通知，未於上訴審準備、言詞辯論期日到場
    ，亦未提出書狀作何聲明或陳述。
三、原審經審酌兩造所提出之攻擊防禦方法後，依侵權行為之法
    關係，判命被上訴人應給付上訴人48萬8,698元本息，並駁
    回上訴人其餘之訴，上訴人就其敗訴部分，提起上訴，聲明
    求為判決：㈠原判決不利於上訴人部分廢棄，㈡上開廢棄部分
    ，被上訴人應再給付上訴人50萬4,076元，及自起訴狀繕本
    送達翌日至清償日止，按週年利率百分之5計算之利息。被
    上訴人就敗訴部分未提起上訴，此部分業已確定，不另贅述
    。
四、得心證之理由：　　　　
  ㈠上訴人主張被上訴人於上開時、地，因駕駛肇事車輛不慎追
    撞系爭機車，致上訴人受有頭部外傷併腦震盪、第三節尾骨
    骨折、頸挫傷、左前臂、右手挫傷、左肘撕裂傷、多處擦傷
    之傷害，系爭機車亦因此受損，而訴外人劉千惠已將其就系
    爭機車對被上訴人之損害賠償債權讓與上訴人之事實，業據
    其提出衛生福利部臺中醫院（下稱臺中醫院）診斷證明書、
    中國醫藥大學附設醫院診斷證明書、估價單、債權讓與書及
    本院110年度中交簡字第1963號刑事判決影本為證（附民卷
    第11頁、第15頁、第57頁，本院卷第47頁、第17頁至第20頁
    ），且為被上訴人於原審所不爭執，應堪認定為真實。
　㈡按因故意或過失，不法侵害他人之權利者，負損害賠償責任
    ；不法侵害他人身體、健康者，對於被害人因此喪失或減少
    勞動能力，或增加生活上之需要時，應負損害賠償責任；不
    法侵害他人之身體、健康、名譽、自由、信用、隱私、貞操
    ，或不法侵害其他人格法益而情節重大者，被害人雖非財產
    上之損害，亦得請求賠償相當之金額，民法第184條第1項、
    第193條第1項、第195條分別定有明文。次按當事人主張有
    利於己之事實者，就其事實有舉證之責任，民事訴訟法第27
    7條本文定有明文。被上訴人對其過失侵權行為並不爭執，
    自應就上訴人所受損害，負賠償責任。茲就上訴人聲明不服
    之請求金額，應否准許，審酌如下：　　
　⒈本次車禍關於醫療費用1萬3,095元、看護費用6萬元、頸圈費
    用6,389元、洗頭費用2,600元、就醫交通費1,240元之請求
    ，均為被上訴人於原審所不爭執，茲審酌原審之認定並無不
    當，茲引用之。　
　⒉保健食品費用部分:
　　本件上訴人固主張因系爭事故受有骨折之傷害，因而需服用
    龜鹿保湯塊之保健食品，以促進骨頭增生，而請求保健食品
    費用等語。惟查，上訴人雖提出龜鹿保湯塊之購買證明（附
    民卷第41頁至第47頁），並主張其因骨折有購買保健食品之
    需要，然此為被上訴人於原審時所否認。查上訴人自承係聽
    從友人介紹而服用龜鹿寶湯塊，並無醫師處方（原審卷第32
    頁、本院卷第98頁），實無證據證明龜鹿寶湯塊屬醫療上所
    必要，且上訴人亦未能提出證明或其他醫學資料以證明龜鹿
    寶湯塊乃其第三節尾骨骨折回復健康所必需，此部分舉證即
    有所不足，上訴人此部分之請求，尚非有據。
　⒊不能工作損失部分：
　⑴上訴人於系爭事故發生後，於當日前往臺中醫院住院治療，
    至109年11月24日出院，再於同年12月1日前往該院複診1次
    後，自同年12月4日起至110年10月20日止，即持續在中國醫
    藥大學附設醫院治療，而中國醫藥大學附設醫院於110年10
    月20日出具之診斷證明書記載：「宜續休養四週」等情，有
    診斷證明書2份在卷可佐（附民卷第11頁、第15頁）。準此
    ，上訴人主張其自系爭事故發生之109年11月19日起至110年
    10月20日止，依醫囑仍須休養，而無法工作，要屬有據。
　⑵關於計算不能工作期間收入損失之依據，上訴人固提出由訴
    外人臺中市公寓大廈管理服務職業工會出具之會員參加勞工
    保險暨全民健康保險證明書（見附民第55頁），主張應以系
    爭車禍事故發生當時其月投保薪資4萬5,800元為計算基準，
    然此為被上訴人於原審所否認。經查：
　①勞工保險條例第6 條第1 項第7 款明定：「年滿15歲以上，6
    5歲以下之左列勞工，應以其雇主或所屬團體或所屬機構為
    投保單位，全部參加勞工保險為被保險人：七、無一定雇主
    或自營作業而參加職業工會者」，而同條例第10條第1 項、
    第3 項及第14條第1 項則規定：「各投保單位應為其所屬勞
    工，辦理投保手續及其他有關保險事務，並備僱用員工或會
    員名冊」、「保險人為查核投保單位勞工人數、工作情況及
    薪資，必要時，得查對其員工或會員名冊、出勤工作紀錄及
    薪資帳冊」、「前條所稱月投保薪資，係指由投保單位按被
    保險人之月薪資總額，依投保薪資分級表之規定，向保險人
    申報之薪資；被保險人薪資以件計算者，其月投保薪資，以
    由投保單位比照同一工作等級勞工之月薪資總額，按分級表
    之規定申報者為準。被保險人為第6 條第1 項第7 款、第8 
    款及第8 條第1 項第4 款規定之勞工，其月投保薪資由保險
    人就投保薪資分級表範圍內擬訂，報請中央主管機關核定適
    用之」。
　②上訴人主張其於系爭事故發生前有工作收入乙節，業據提出
    前揭證明書為證，再參以上訴人提出之前揭證明書記載上訴
    人係以「無一定雇主資格參加本會勞工保險暨全民健康保險
    」，足見上訴人乃為勞工保險條例第6條第1項第7款規定，
    由其職業工會為投保單位，而參加勞工保險之勞工，且符合
    經常於3個月內受僱於2以上不同雇主，且工作時間、數量、
    報酬均不固定之情形，是上訴人主張其於系爭事故發生係以
    居家理潔照顧及清潔打掃為業，應堪採信。　
　③本件上訴人既係由職業工會為其投保勞工保險，而酌之前開
    勞工保險條例規定，可知其每月投保薪資係投保單位按薪資
    分級表之規定申報，且投保單位即職業工會申報上訴人之月
    投保薪資時，尚無檢附上訴人實際薪資收入資料以供保險人
    查核之義務，則上訴人之月投保薪資顯然無法呈現上訴人每
    月之實際收入，要難以此逕認上訴人於系爭車禍事故發生前
    每月收入達4萬5,800元，而逕以其投保勞工保險之月投保薪
    資4萬5,800元作為本件計算工作收入損失之依據，上訴人徒
    以前揭證明欲佐其於系爭事故發生前之每月收入達4萬5,800
    元，尚難認為有據。　　
　④然本院斟酌上訴人確為從事勞動工作之勞工，其依法即受基
    本工資之保障，故應以行政院勞動部發布關於基本工資之規
    定作為本件計算上訴人因無法工作所受收入損失之基準，應
    認洵屬適當。而自109年1月1日起，勞工每月基本工資調整
    為2萬3,800元；另自110年1月1日起，調整為2萬4,000元。
    依此計算，上訴人所受不能工作之損失應為26萬4,804元【｛
    23800×（12/30＋1）｝＋｛24000×（9＋20/31）｝=264804，元以
    下四捨五入】，超過此範圍之請求，即屬無據。上訴意旨主
    張應以月投保薪資4萬5,800元作為計算其因無法工作所受損
    失之基準，並無可採。
　⒋機車維修費用部分：
　　上訴人主張機車得行駛2、30年，不應依照扣除零件折舊部
    分等語。然按不法毀損他人之物者，被害人得請求賠償其物
    因毀損所減少之價額；負損害賠償責任者，除法律另有規定
    或契約另有訂定外，應回復他方損害發生前之原狀，且債權
    人得請求支付回復原狀所必要之費用，以代回復原狀，民法
    第196條、第213條第1項、第3項分別定有明文。而所謂請求
    賠償物被毀損所減少之價額，得以修復費用為估定標準，但
    以必要者為限，例如修理材料以新品換舊品，應予折舊（最
    高法院77年度第9次民事庭會議決議參照）。故以修理費作
    為損害賠償之依據時，應將更換零件之折舊予以扣除，以免
    被害人獲得填補損害之際，同時亦受有零件更新之利益。經
    查，上訴人主張受有維修費用1萬1,850元之損害，惟費用均
    為零件費用乙節，有上訴人提出之估價單影本附卷為證（附
    民卷第57頁）。而依行政院所頒「固定資產耐用年數表」及
    「固定資產折舊率表」之規定，機車之耐用年數為3年，依
    定率遞減法每年折舊千分之536，系爭機車為84年4月出廠，
    有公路監理電子閘門車號查詢機車車籍資料、車輛異動登記
    書存卷可參（原審卷第34頁、第47頁），至系爭車禍時已使
    用15年餘，已逾耐用年數，關於零件折舊部分應受到不得超
    過10分之9之限制，應以10分之9計算其折舊。是依上開說明
    折舊後，上訴人得請求之零件費用應為1,185元（計算式：1
    1850元×1/10＝1185元）。上訴意旨主張不應折舊，而請求被
    上訴人應再賠償其餘維修費用，洵無可採。
　⒌精神慰撫金部分：
　①按慰藉金之賠償須以人格權遭遇侵害，使精神上受有痛苦為
    必要，其核給之標準固與財產上損害之計算不同，然非不可
    斟酌雙方身分、資力與加害程度、被害人所受痛苦、及其他
    各種情形核定相當之數額。
  ②上訴人因系爭事故所受傷勢，除自109年11月19日經由急診住
    院6日外，出院後並須持續門診治療，共計須專人看護1個月
    ，且依醫囑應持續休養至110年10月20日等情，有診斷證明
    書在卷可佐，足見上訴人所受傷害，確令其肉體及精神均蒙
    受相當之痛苦，是其請求被上訴人賠償精神慰撫金，自屬有
    據。
  ③又上訴人為國中畢業，從事居家及大樓清潔打掃，據其自陳
    每個月收入約5萬元，另名下有1輛機車；而被上訴人則為高
    中肄業，目前打零工為業，月薪約2萬元，名下有財產，但
    因積欠債務被查封等情，除經兩造陳明在卷（見原審卷第32
    頁、第65頁）外，並有稅務電子閘門財產、所得調件明細表
    附卷足憑（置於證物袋）。玆審酌前述兩造之教育程度、身
    分地位、經濟狀況、被上訴人不法行為態樣、上訴人所受之
    痛苦等一切情狀，認上訴人請求被上訴人賠償精神慰撫金，
    應以20萬元為適當。上訴人逾此範圍之請求，尚屬無據。
　⒍綜上，上訴人因被上訴人侵權行為得請求被上訴人給付醫療
    費用1萬3,095元、看護費用6萬元、頸圈費用6,389元、洗頭
    費用2,600元、就診交通費1,240元、機車修理費1,185元、
    不能工作之損失26萬4,804元、精神慰撫金20萬元，共計54
    萬9,313元（計算式：13095＋60000＋6389＋2600＋1240＋1185＋2
    64804＋200000＝549313）。
　⒎強制汽車責任保險部分：
　　末按保險人依強制汽車責任保險法規定所為之保險給付，視
    為被保險人損害賠償金額之一部分；被保險人受賠償請求時
    ，得扣除之，強制汽車責任保險法第32條定有明文。查上訴
    人於本件交通事故發生後，已受領之強制汽車責任險保險給
    付為6萬615元，此經旺旺有聯產物保險股份有限公司111年3
    月7日（111）旺總賠字第532號字函文附卷可憑（原審卷第6
    7頁），則依上揭規定，上訴人得請求被上訴人賠償之金額
    ，自應扣除上開強制汽車責任險保險給付6萬615元，上訴人
    抗辯不應扣除其所領取之上開強制汽車責任險保險給付金額
    云云，顯然誤解強制汽車責任保險法之規定，並無可採。
　　經扣除後，上訴人得請求被上訴人賠償之金額為48萬8,698
    元（計算式：000000－00000＝488698）。
五、綜上所述，上訴人依侵權行為之法律關係，請求被上訴人給
    付48萬8,698元，及自起訴狀繕本送達翌日即110年11月2日
    起至清償日止，按週年利率百分之5計算之利息，為有理由
    ，應予准許，逾此數額範圍所為之請求，為無理由，應予駁
    回。原審判命被上訴人給付48萬8,698元本息，並駁回其餘
    請求，於法並無不合，上訴意旨指摘原審駁回其部分請求部
    分不當，請求廢棄改判，為無理由，應駁回其上訴。
六、本件事證已臻明確，兩造其餘之攻擊、防禦方法，核與判決
    結果不生影響，毋庸逐一論列，併此敘明。
七、據上論結，本件上訴為無理由，依民事訴訟法第436 條之1
    第3 項、第449 條第1 項、第78條，判決如主文。　　
中    華    民    國   111    年    10    月    21    日
                  民事第一庭  審判長法  官  許石慶
                                    法  官  鍾宇嫣
                                    法  官  江彥儀
正本係照原本作成。
不得上訴。
中    華    民    國   111    年    10    月    24    日
                                    書記官  李俊毅